最高法院刑事判決　　　　　　九十六年度台上字第五六四七號
上　訴　人　乙○○
　　　　　　丙○○
　　　　　　戊○○
　　　　　　己○○
共　　　同
選任辯護人　張啟富律師
上　訴　人　丁○○
　　　　　　庚○○
上列上訴人等因常業詐欺案件，不服台灣高等法院台中分院中華
民國九十五年四月二十六日第二審判決（九十五年度上訴字第三
○二號，起訴案號：台灣台中地方法院檢察署九十四年度偵字第
九四二三號），提起上訴，本院判決如下：
    主  文
原判決關於乙○○、丙○○、戊○○、己○○、丁○○部分撤銷
，發回台灣高等法院台中分院。
其他上訴駁回。
    理  由
一發回部分：（即乙○○、丙○○、戊○○、己○○、丁○○部
分）
本件原判決撤銷第一審關於上訴人乙○○、丙○○、戊○○、己
○○、丁○○部分之科刑判決，改判仍論處乙○○、丙○○、戊
○○、己○○、丁○○共同以意圖為自己不法之所有，以詐術使
人將本人之物交付為常業罪刑，固非無見。
惟查：(一)、原判決事實欄記載「甲○○（提起第三審上訴後復於
民國九十六年五月二十八日具狀撤回）先利用不知情之顏淑貞在
各大報刊登信用貸款或低利貸款廣告，誘使需錢孔急之不特定之
人依報載之電話與集團成員進行聯繫，成員中乙○○自稱國泰世
華銀行林襄理、丙○○自稱王經理，庚○○自稱王主任，丁○○
自稱林經理，戊○○自稱趙專員，朱玉慧均自稱專員、何美佳自
稱林小姐等角色，要求申貸民眾先留下個人資料，佯裝進行資格
審查，再向申貸者要求須先繳交手續費、保險費等諸多名目費用
至甲○○所購買如附表二、三所示之帳戶內，待被害人依指示匯
款後，再由擔任車手之己○○負責領取詐騙所得予甲○○。因而
有如附表二、三所示之被害人見報後撥打電話與甲○○等人聯絡
，因而陷於錯誤各匯款如附表二編號１至17、25、27、29、32、
35至38號所示之金額至如附表二編號１至17、25、27、29、32、
35至38號所示之人頭帳戶內，……」（見原判決第三頁末十行至
次頁第四行），似認原判決附表（下稱附表）三「匯（存）入帳
戶」欄所載帳戶係甲○○所購買供詐欺使用之人頭帳戶，暨甲○
○與乙○○、丙○○、戊○○、己○○、丁○○（下稱乙○○等
五人）亦有向附表三所載之被害人詐騙，且附表三所載被害人亦
有匯款至附表二所示帳戶。但理由中則以「附表三所示之被害人
等所撥打之電話號碼與本案扣案之電話之電話號碼及被告（甲○
○與上訴人等）所供渠等使用之電話之電話號碼均不相符，又附
表三所遭詐騙匯款之帳戶非被告等所使用之人頭帳戶，自不得認
該等詐欺犯行為被告等所為」，而謂甲○○與乙○○等五人並無
向附表三所載被害人詐騙之犯行（見原判決第九頁第十九至二三
行）。其就甲○○有無與乙○○等五人共同向附表三所載被害人
詐欺之事實認定與理由說明不相適合，自有判決理由矛盾之違誤
。(二)、原判決事實欄記載「附表二編號……34號所示之被害人因
未匯款而未能詐得財物」（見原判決第四頁第五至六行），惟附
表二「編號34吳玉萍」部分，則列載其於九十四年四月至同年六
月間匯款九萬七千元（新台幣），其此部分之事實認定，前後歧
異，非無矛盾。又原判決認定己○○、丙○○參與本件詐欺集團
之時間，分別係九十年四月三十日起、九十四年二月中旬至四月
底止（見原判決第二頁第二四至二六行、第三頁第三至四行）；
惟理由中則謂己○○參與上開犯罪時間，始於九十四年三月初，
丙○○參與本件犯罪為九十四年二月中旬至六月一日止（見原判
決第八頁第十六行及第十八至十九行），亦均有認定事實與理由
說明矛盾之違法。(三)、原判決諭知扣案如附表一所示之物均沒收
，然其事實欄之記載與附表所列，有下列不相適合之情形：事
實欄記載扣有序號0000000000000、000000000000000號手機（見
原判決第五頁第十二行、第二十行），但附表一編號一「名稱」
欄則分別列載該扣案手機序號為000000000000、00000000000000
0；事實欄記載扣案NOKIA手機四支，其中第二支為0000000000
號（見原判決第六頁第三至四行），但附表一編號一「名稱」欄
中則列載NOKIA手機三支及其中第二支為0000000000 號；事實
欄記載扣得「第一銀行000000000000提款卡」（見原判決第四頁
第二一行），但附表一編號二「名稱」欄提款卡部分，則列載「
二第一銀行(一)卡號：00000000000 」；事實欄記載扣得「彰化
銀行0000000000000 提款卡」（見原判決列於第四頁第二二行）
，但附表一編號二「名稱」欄提款卡部分，則列載「四彰化銀行
(一)卡號：00000000000000」；事實欄記載扣得「土地銀行0000
0000000 提款卡」（見原判決第四頁第二四行），但附表一編號
二「名稱」欄提款卡部分，則列載「七土地銀行(一)卡號：000000
000000提款卡」；事實欄記載扣得「第一銀行戶名張嘉茵帳戶
存摺」（見原判決第四頁末行），但附表一編號三「名稱」欄存
摺部分，則列載「一第一銀行(一)韋嘉茵」。其就上開事實所為之
認定，前後歧異，同有違誤。乙○○、丙○○、戊○○、己○○
、丁○○上訴意旨指摘原判決不當，非無理由，應認原判決關於
乙○○、丙○○、戊○○、己○○、丁○○部分有發回更審之原
因。原判決說明不另為乙○○、丙○○、戊○○、己○○、丁○
○無罪諭知部分，基於審判不可分原則，亦應併予發回。
二駁回部分：（即庚○○部分）
查第三審上訴書狀，應敘述上訴之理由，其未敘述者，得於提起
上訴後十日內補提理由書於原審法院，已逾上述期間，而於第三
審法院未判決前仍未提出上訴理由書狀者，第三審法院應以判決
駁回之，刑事訴訟法第三百八十二條第一項、第三百九十五條後
段規定甚明。上訴人庚○○雖亦不服原審判決，於九十六年五月
九日提起上訴，然並未敘述理由，迄今逾期已久，於本院未判決
前仍未提出，依上開規定，其上訴自非合法，應予駁回。又庚○
○之上訴既不合法，本件就乙○○、丙○○、戊○○、己○○、
丁○○部分撤銷原判決之利益，即無刑事訴訟法第四百零二條規
定之適用而不及於庚○○（本院三十三年非字第五號判例意旨參
照），併此敘明。
據上論結，應依刑事訴訟法第三百九十七條、第四百零一條、第
三百九十五條後段，判決如主文。
中　　華　　民　　國　九十六　年　　十　　月　二十五　日
                      最高法院刑事第十庭
                          審判長法官  謝　俊　雄
                                法官  陳　世　雄
                                法官  魏　新　和
                                法官  吳　信　銘
                                法官  徐　文　亮
      本件正本證明與原本無異
                                      書  記  官
中　　華　　民　　國　九十六　年　　十　　月　二十九　日
                                                      Ｑ
